【裁判字號】    88,交上易,1485
【裁判日期】    890125
【裁判案由】    過失致死
【裁判全文】
臺灣高等法院臺南分院刑事判決          八十八年度交上易字第一四八五號  Ａ
      上  訴  人  臺灣臺南地方法院檢察署檢察官
      被      告  甲  ○  ○
右上訴人因被告過失致死案件，不服臺灣臺南地方法院八十八年度訴字第六五號中華
民國八十八年五月十七日第一審判決（起訴案號：臺灣臺南地方法院檢察署八十八年
度偵字第九十號），提起上訴，本院判決如左：
      主      文
上訴駁回。
      理      由
一、公訴意旨以：宋棟財（該部分已經原審判處有期徒刑九月，緩刑三月確定）於民
    國八十七年八月十日上午十一時三十五分許，駕駛車號ＴＱ－五八七七號自用小
    客車，沿台南縣永康市○○○路由北向南方向行駛，行經中正北路、和平路口時
    ，應注意並能注意減速慢行並注意車前狀況，而依當時情況，並非不能注意及此
    竟疏未注意，猶貿然疾駛，適有甲○○駕駛車號ＮＦＶ—六九五號重機車，沿中
    正北路由南向北方向行駛至該交岔路口，亦疏未注意減速慢行及轉彎車應讓直行
    車先行，即貿然左轉和平路行駛，至二車相撞，甲○○後載之其妻高方幼倒地受
    傷，經送醫急救，終因腦挫傷併顱內出血，於同日二十時許不治死亡。因認被告
    甲○○有犯刑法第二百七十六條第一項之過失致死罪嫌云云。
二、公訴人認被告甲○○亦涉有過失致死罪嫌，無非以其於前揭時地駕車亦疏未注意
    減速慢行及轉彎車應讓直行車先行云云為其論罪依據。
三、按犯罪事實應依證據認定之，無證據不得推定其犯罪事實；次按不能證明被告犯
    罪者即應諭知無罪之判決，刑事訴訟法第一百五十四條、第三百零一條第一項分
    別定有明文。又事實之認定，應憑證據，如未能發現相當證據，或證據不足以證
    明，自不能以推測或擬制之方法，以為裁判基礎，最高法院四十年臺上字第八六
    號判例亦可資參照。復按汽車駕駛人雖可信賴其他參與交通之對方亦能遵守交通
    規則，同時為必要之注意，謹慎採取適當之行動，而對於不可知之對方違規行為
    並無預防之義務，若於他人之違規事實非極明顯可預見，同時未有充足之時間可
    採取適當之措施以避免發生交通事故之結果時，即得以信賴他方定能遵守交通規
    則為由，以免除自己之責任（最高法院七十四年台上字第四二一九號判例意旨參
    照）。故此時茍汽車駕駛人對於防止危險發生之相關交通法令之規定，業已遵守
    ，並盡相當之注意義務，以防止危險發生，即可以信賴原則為由，免除過失責任
    （最高法院八十四年台上字第五三六０號判決意旨參照）。
四、訊據被告甲○○矢口否認伊過失致死犯行，辯稱：伊車已完成左轉彎駛至機慢道
    ，方為被告宋棟財偏離車道撞及等語。
五、經查：
（一）本件車禍之發生，係因被告宋棟財駕車疏未注意遵守道路交通安全規則第九十
      八條第一項第五款、第一０二條第一項第六款，有關汽車在雙向四車道行駛時
      ，除準備停車或臨時停車外，不得駛出路面邊緣線；以及直行車尚未進入交岔
      路口，而轉彎車已達中心處開始轉彎，直行車應讓轉彎車先行之規定，於該雙
      向四線道行駛時，非準備停車或臨時停車，即貿然逕行駛出右側路面邊線，偏
      離車道前行，且其係直行車尚未進入交岔路口，未讓沿對向車道駛來已達中心
      處開始左轉彎之由被告甲○○所駕駛重機車先行，而所駛小客車左前車頭於機
      慢車道上撞及已完成左轉彎之高車右側所致，被告甲○○並無肇事因素。
（二）本件車禍經原審送請台灣省臺南區車輛行車事故鑑定委員會鑑定結果，認為：
      「一、宋棟財駕駛小客車，偏離車道，撞及已完成轉彎車，為肇事原因。二、
      甲○○無肇事因素。」，此有該鑑定意見書一份在原審卷第十二頁、第十三頁
      可憑；又經本院再送請臺灣省車輛行車事故覆議鑑定委員會覆議結果，亦同意
      原鑑定結果，此有該委員會八十八年十二月二十九日府覆議字第八八一三四三
      號函一份在本院卷第十五頁可考，均與本院為相同之認定。故公訴人認被告甲
      ○○疏未注意減速慢行及轉彎車應讓直行車先行之過失，已乏所據，難以成立
      ，且衡諸常情及事理，被告宋棟財之上開不可知之違規行為，亦顯非按交通規
      則進行左轉彎之被告甲○○所能事先預見並加以防止。
（三）綜上所述，足見被告甲○○所辯並無過失等詞，應足採信。此外，復查無其他
      積極證據足資證明被告甲○○有何過失責任，本件既不能證明被告甲○○犯罪
      ，自應諭知被告甲○○無罪之判決。
六、原審就被告甲○○部分，以不能證明被告甲○○犯罪，而為被告甲○○無罪之判
    決，於法並無不合。檢察官上訴意旨，以被告甲○○駕駛重機車至交岔路口左轉
    彎，竟疏未注意對向有直行之來車，及轉彎車應讓直行車先行之規定，貿然搶先
    左轉，致生車禍，造成機車乘客高方幼死亡，其有過失至為明顯，雖同案被告宋
    棟財亦有過失，自難解免被告甲○○之過失致死罪責，且原審未送鑑定，及率認
    被告甲○○無過失而為無罪之判決，尚有未洽為由，指摘原判決該部分不當云云
    。惟查被告宋棟財違反道路交通安全規則第九十八條第一項第五款、第一０二條
    第一項第六款，有關汽車在雙向四車道行駛時，除準備停車或臨時停車外，不得
    駛出路面邊緣線；以及直行車尚未進入交岔路口，而轉彎車已達中心處開始轉彎
    ，直行車應讓轉彎車先行之規定，於該雙向四線道行駛時，非準備停車或臨時停
    車，即貿然逕行駛出右側路面邊線，偏離車道前行，且其係直行車尚未進入交岔
    路口，未讓沿對向車道駛來已達中心處開始左轉彎之由被告甲○○所駕駛重機車
    先行，而所駛小客車左前車頭於機慢車道上撞及已完成左轉彎之高車右側所致，
    被告甲○○並無肇事因素等情，已詳如前所述。又本件車禍原審曾送請台灣省臺
    南區車輛行車事故鑑定委員會鑑定，鑑定結果認為：「一、宋棟財駕駛小客車，
    偏離車道，撞及已完成轉彎車，為肇事原因。二、甲○○無肇事因素。」，此有
    該鑑定意見書一份在原審卷第十二頁、第十三頁可憑；又經本院送請臺灣省車輛
    行車事故覆議鑑定委員會覆議結果，亦同意原鑑定結果，此有該委員會八十八年
    十二月二十九日府覆議字第八八一三四三號函一份在本院卷第十五頁可考，均與
    本院為相同之認定。足見上訴人於此尚有誤會，是檢察官上訴，為無理由，應予
    駁回。
據上論斷，應依刑事訴訟法第三百六十八條，判決如主文。
本案經檢察官吳忠賢到庭執行職務。
中    華    民    國      八十九      年      一      月      二十五    日
                                  臺灣高等法院臺南分院刑事第六庭
                                      審判長法官  林    金    村
                                            法官  顏    基    典
                                            法官  黃    壽    燕
右正本證明與原本無異。
不得上訴。
                                      法院書記官  李    梅    菊
中    華    民    國      八十九      年      一      月      二十六    日


司法院資訊處製作；財團法人民間司法改革基金會備份。
